---
title: "Analisa Bisnis Restoran 2020"
author: "Choiril Abdul"
mainfont: Roboto
monofont: Consolas
output:
  pdf_document:
    df_print: default
    highlight: espresso
    keep_tex: yes
    latex_engine: xelatex
header-includes:
  \usepackage{fvextra}
  \DefineVerbatimEnvironment{Highlighting}{Verbatim}{breaklines,commandchars=\\\{\}}
---

```{r setup, include=FALSE}
# set options for R markdown knitting
knitr::opts_chunk$set(echo = TRUE)
knitr::opts_chunk$set(linewidth=80)
```
```{r knitr line wrap setup, include=FALSE}
# set up line wrapping in MD knit output
library(knitr)
hook_output = knit_hooks$get("output")
knit_hooks$set(output = function(x, options)
{
  # this hook is used only when the linewidth option is not NULL
  if (!is.null(n <- options$linewidth))
  {
    x = knitr:::split_lines(x)
    # any lines wider than n should be wrapped
    if (any(nchar(x) > n))
      x = strwrap(x, width = n)
    x = paste(x, collapse = "\n")
  }
  hook_output(x, options)
})
```

## Persiapan
Mempersiapkan library dan dataset
```{r 0 Load Libraries, results = 'hide'}
library(tidyverse)
library(data.table)
library(ggmosaic)
library(readr)

### Menentukan dataset

filePath <- "dataset/"
ft50 <- fread(paste0(filePath,"Future50.csv"))
ip100 <- fread(paste0(filePath,"Independence100.csv"))
tp250 <- fread(paste0(filePath,"Top250.csv"))
```

## Eksplorasi Analisis Data
Untuk memulai analisis data adalah mengerti tentang datanya, pertama cari tipe data yang ada, di R bisa menggunakan str() dan head() melihat 10 data pertama.

### Cek data
Dengan pengecekan ini kita bisa tipe datanya apakah integer, numeric atau character.
```{r Cek semua data}
str(ft50)
str(ip100)
str(tp250)
head(ft50)
head(ip100)
head(tp250)
```
Setelah melihat tipe data dan datanya, ada beberapa yang perlu diperbaiki. Kita perbaiki satu persatu datasetnya. 

### Eksplore Future 50
Kita akan mencoba eksplore data futre 50, yang berisikan perkiraan rangking 50 besar tahun depan berdasarkan data tahun 2020. Melihat data ft50, ternyata ada bebrapa kolom yang yang harus diperbaiki, seperti pemisahan data dan perubahan tipe data.

```{r Melihat data lokasi ft50}
ft50[, .N, Location]
```
Dari data tersebut, negara bagian masih menjadi satu. Untuk itu perlu pemisahan.

```{r Pemisahan kota dan negara bagian}
ft50_clean <- setDT(ft50)[, paste0(c("City", "State")) := tstrsplit(Location, ", ")]
```
Mendapat 2 tabel baru berupa franchise dan negara bagian, pada negara bagian akan dibuat dengan penamaan yang sesuai seperti Calif. menjadi CA.
```{r Merubah nama Negara bagian}
### melihat negara bagian
ft50_clean[, .N, State]
### Merubah negara bagian
ft50_clean$State <- gsub( "\\.", "", str_squish(str_to_lower(ft50_clean$State)))
ft50_clean[State == "ar", State := "AR"]
ft50_clean[State == "ariz", State := "AZ"]
ft50_clean[State == "ark", State := "AR"]
ft50_clean[State == "az", State := "AZ"]
ft50_clean[State == "ca", State := "CA"]
ft50_clean[State == "calif", State := "CA"]
ft50_clean[State == "co", State := "CO"]
ft50_clean[State == "colo", State := "CO"]
ft50_clean[State == "dc", State := "DC"]
ft50_clean[State == "fl", State := "FL"]
ft50_clean[State == "fla", State := "FL"]
ft50_clean[State == "ga", State := "GA"]
ft50_clean[State == "ill", State := "IL"]
ft50_clean[State == "ind", State := "IN"]
ft50_clean[State == "ky", State := "KY"]
ft50_clean[State == "mass", State := "MA"]
ft50_clean[State == "mich", State := "MI"]
ft50_clean[State == "mo", State := "MO"]
ft50_clean[State == "nc", State := "NC"]
ft50_clean[State == "ne", State := "NE"]
ft50_clean[State == "neb", State := "NE"]
ft50_clean[State == "nj", State := "NJ"]
ft50_clean[State == "ny", State := "NY"]
ft50_clean[State == "nev", State := "NV"]
ft50_clean[State == "oh", State := "OH"]
ft50_clean[State == "ohio", State := "OH"]
ft50_clean[State == "or", State := "OR"]
ft50_clean[State == "ore", State := "OR"]
ft50_clean[State == "pa", State := "PA"]
ft50_clean[State == "sc", State := "SC"]
ft50_clean[State == "tenn", State := "TN"]
ft50_clean[State == "texas", State := "TX"]
ft50_clean[State == "tn", State := "TN"]
ft50_clean[State == "tx", State := "TX"]
ft50_clean[State == "va", State := "VA"]
ft50_clean[State == "wa", State := "WA"]
ft50_clean[State == "wash", State := "WA"]
```
Selanjutnya, merubah YOY Sales dan YOY Unit dari char ke num.
```{r Merubah char ke num}
ft50_clean$YOY_Units <- sub("%", "", ft50_clean$YOY_Units)
ft50_clean$YOY_Sales <- sub("%", "", ft50_clean$YOY_Sales)
ft50_clean <-
  ft50_clean %>%
  mutate(YOY_Sales = as.numeric(YOY_Sales),
         YOY_Units = as.numeric(YOY_Units))
ft50_clean <- ft50_clean[,c(1,2,3,10,11,4:9)]
ft50_clean <- select(ft50_clean, -Location)
```
Data sudah clean, selanjutnya mencoba melihat ringkasan data ft50.
```{r ringkasan data}
### Cek tipe data
str(ft50_clean)
### Ringkasan data
summary(ft50_clean)
### Cek data null
sum(is.na(ft50_clean))
```
Ternyata tidak ada data yang null, selanjutnya mari membuat grafik dari data ft50. Dengan rata-rata penjualannya adalah 33.78 dan rata-rata YOY Sales selama 2019-2020 adalah 33.70 dan rata-rata unitnya adalag 34.7.

### Membuat plot

Mari kita cek, berapa persen Restoran yang Franchising dalam future 50 ini?
```{r cek franchise yang memiliki restoran terbanyak futrue 50}
franchise <- data.frame(sort(table(ft50_clean$Franchising),decreasing = TRUE ))
setnames(franchise,c("Franchising","Jumlah"))

pct <- round(100*franchise$Jumlah/sum(franchise$Jumlah))

ggplot(data = franchise, aes(x = "", y = -Jumlah, 
                           fill = Franchising)) + 
  geom_bar(stat = "identity", color = "black") + 
  labs(title = "Persentase Restoran Franchise") +
  coord_polar("y") +
  geom_text(aes(label =paste0(pct, "%")), position = position_stack(vjust = 0.5)) +
  theme_void()
```

Dari pie chart dapat diketahui bahwa 58% Restoran dalam yang masuk future 50 adalah restoran waralaba dan sisanya 48% adalah bukan waralaba.

Selanjutnya kita lihat perbandingan total YOY Sales antara Restoran Franchise dan tidak.

```{r plot YOY Sales Franchising or Not}
yoysalesbyfranchise <- aggregate(ft50_clean$YOY_Sales, by=list(franchising=ft50_clean$Franchising), FUN=sum)
setnames(yoysalesbyfranchise,c("Franchising","Total_YOY_Sales"))

ggplot(yoysalesbyfranchise, aes(x=Franchising, y=Total_YOY_Sales, fill=Franchising)) +
  labs(title="Total YOY Sales Franchising or Not",
        x ="Franchising", y = "Total YOY Sales") +
  geom_bar(stat="identity", position=position_dodge()) +
  theme(plot.title = element_text(hjust = 0.5))
```

Dari grafik tersebut, restoran yang masuk Future 50 mengindikasikan bahwa Restoran Waralaba memiliki penjualan yang cukup banyak selama pandemi ini.

### Eksplore Independence 100
Sekarang kita coba eksplorasi 100 restoran independen. Tapi sebelum kita lakukan cleansing data terlebih dahulu.
```{r Cek data}
### Cek data
str(ip100)
head(ip100)
```
Ternyata negara bagian masih menggunkan singkatan yang kurang sesuai dengan singakatan standarnya, markicek, mari kita cek.
```{r state}
### Cek data
ip100[, .N, State]
```

Ada 19 negara bagian yang harus di cleansing.
```{r cleansing negara bagaian}
ip100_clean <- ip100
ip100_clean$State <- gsub( "\\.", "", str_squish(str_to_lower(ip100$State)))
ip100_clean[State == "calif", State := "CA"]
ip100_clean[State == "colo", State := "CO"]
ip100_clean[State == "dc", State := "DC"]
ip100_clean[State == "fla", State := "FL"]
ip100_clean[State == "ga", State := "GA"]
ip100_clean[State == "ill", State := "IL"]
ip100_clean[State == "ind", State := "IN"]
ip100_clean[State == "mass", State := "MA"]
ip100_clean[State == "mich", State := "MI"]
ip100_clean[State == "mo", State := "MO"]
ip100_clean[State == "nc", State := "NC"]
ip100_clean[State == "nj", State := "NJ"]
ip100_clean[State == "ny", State := "NY"]
ip100_clean[State == "nev", State := "NV"]
ip100_clean[State == "ore", State := "OR"]
ip100_clean[State == "pa", State := "PA"]
ip100_clean[State == "tenn", State := "TN"]
ip100_clean[State == "texas", State := "TX"]
ip100_clean[State == "va", State := "VA"]
```

Setelah cleansing, kita lihat summary datanya.

``` {r summarry data}
summary(ip100_clean)
```

Rata-rata penjualan dari 100 Restoran Independen adalah 17833434 dengan penjualan paling sedikit 11391678 dan penjualan paling banyak 39080335. Dan rata-rata menyajikan makanan sebanyak 317167.

### Membuat plot Independen 100
</br>


Histogram persebaran 100 Restoran independen di Amerika Serikat.
```{r plot persebaran restoran indpenden 100}
sebar <- data.frame(sort(table(ip100_clean$State),decreasing = TRUE ))
setnames(sebar,c("State","Jumlah"))

ggplot(sebar, aes(x=State, y=Jumlah, fill=State)) +
  geom_bar(stat="identity", position=position_dodge()) +
  theme(legend.position="none", plot.title = element_text(hjust = 0.5)) +
  scale_colour_brewer(type = "seq", palette = "Spectral")

salesny <-
  ip100_clean %>%
  filter(State == "NY")
mean(salesny$Sales)
```

Dari grafik tersebut, sebanyak 21 Restoran independen berada di New York dengan rata-rata penjualan 19355896.